臺灣臺中地方法院刑事判決
110年度訴字第1835號
公  訴  人  臺灣臺中地方檢察署檢察官
被      告  黃健志




上列被告因詐欺案件，經檢察官提起公訴（110年度偵字第28888
號），本院判決如下：
    主    文
黃健志犯洗錢防制法第十四條第一項之一般洗錢罪，處有期徒刑
捌月，併科罰金新臺幣貳萬元，罰金如易服勞役，以新臺幣壹仟
元折算壹日。未扣案之Iphone11手機壹支（含門號○○○○○○○○○○號
SIM卡壹張）及犯罪所得即新臺幣參萬捌仟元均沒收，於全部或
一部不能沒收或不宜執行沒收時，追徵其價額。
    犯罪事實
一、黃健志明知並無販賣NIKE牌球鞋及球衣之真意，竟意圖為自
    己不法之所有，基於詐欺取財及掩飾隱匿詐欺所得去向之一
    般洗錢犯意，於民國109年8月28日下午1時許（起訴書誤載
    為下午3時許），透過其所有之Iphone11手機連線至臉書暱
    稱「黃健志」之帳號，透過臉書Messenger，以私訊之方式
    向林盟育佯稱：可以1雙新臺幣（下同）1萬1000元之價格，
    販賣NIKE牌球鞋3雙，及以5000元之價格販賣NIKE牌球衣1件
    （價格共計3萬8000元）云云，致使林盟育信以為真，因而
    陷於錯誤，而先後於同日下午1時55分，利用ATM存款之方式
    ，將2萬4000元存入不知情之陳冠羽（起訴書誤載為陳冠宇
    ，另經檢察官為不起訴處分）申設之台新商業銀行帳號0000
    0000000000號帳戶（下稱甲帳戶）；於同日下午2時10分，
    利用ATM存款之方式，將9000元存入不知情之黃奕豪申設之
    中國信託商業銀行帳號000000000000號帳戶（下稱乙帳戶）
    ；及於同年月30日下午2時14分，利用ATM存款之方式，將50
    00元存入甲帳戶，共計以存款方式交付3萬8000元予黃健志
    。待林盟育存款後，黃健志旋即要求陳冠羽於109年8月28日
    晚上6時44分、同年月30日晚上8時52分，將上開存入甲帳戶
    之款項提領；及要求黃逸豪於不詳時間，將上開會存入乙帳
    戶之款項提領後，並先後於不詳時、地，將提領之款項交與
    黃健志，以此方式掩飾詐欺所得去向。嗣因林盟育始終未收
    到上開訂購之商品，黃健志亦一再推託，始悉上情。
二、案經林盟育訴由新北市政府警察局三重分局報告臺灣新北地
    方檢察署陳請臺灣高等檢察署檢察長令轉臺灣臺中地方檢察
    署檢察官偵查起訴。
    理    由
一、本判決下述所引用被告以外之人於審判外之供述證據，均經
    本院於審判時當庭直接提示而為合法調查，檢察官及被告黃
    健志均同意作為證據（見本院卷第290頁），而本院審酌上
    開供述證據資料製作時之情況，並無不當取供或證明力明顯
    過低之瑕疵，認以之作為證據應屬適當，依刑事訴訟法第15
    9條之5規定，認均具有證據能力。而本案所引用之其餘非供
    述證據，並無證據證明係實施刑事訴訟程序之公務員違背法
    定程序所取得，依刑事訴訟法第158條之4規定之反面解釋，
    應認均具有證據能力，併此敘明。
二、認定犯罪事實所憑證據及理由
  ㈠上開犯罪事實，業據被告於本院審理中坦承不諱（見本院卷
    第259頁至第260頁、第294頁至第295頁），核與告訴人林盟
    育於警詢之陳述〈見新北地檢110偵4990卷（下稱偵1卷）第3
    頁至第4頁〉、證人陳冠羽於檢察事務官詢問時之陳述（見偵
    1卷第35頁至第36頁、第61頁）相符，並有告訴人與被告之M
    essenger對話紀錄截圖(見本院卷第51頁至第253頁)、告訴
    人提出之交易明細畫面翻拍照片(見偵1卷第11頁、第18頁)
    、台新銀行及中國信託商業銀行ATM交易明細表翻拍照片（
    見偵1卷第21頁、第24頁）、甲帳戶之交易明細(見偵1卷第7
    頁)、中國信託商業銀行股份有限公司110年10月28日中信銀
    字第110224839285238號函檢送乙帳戶之客戶資料、交易明
    細及自動化交易-LOG資料-財金交易資料（見本院卷第31頁
    至第40頁）、被告與證人陳冠羽之LINE對話紀錄截圖（見偵
    1卷第38頁至第53頁）在卷可佐，足認被告上開任意性自白
    與事實相符，堪以採信。
  ㈡公訴意旨雖認被告本案係以網際網路對公眾散布而犯詐欺取
    財罪等語，然被告始終否認上情，辯稱：我並沒有在網路上
    散布廣告，是看到告訴人在臉書上張貼的訊息後，我才用私
    訊的方式與告訴人聯繫，並為本案詐欺犯行等語（見本院卷
    第259頁、第294頁至第295頁）。告訴人於警詢中亦陳稱：
    於109年8月28日下午1時許，有一名臉書暱稱「黃健志」之
    人以私訊方式跟我聯繫，稱欲販賣球衣及球鞋給我等語（見
    偵1卷第3頁），被告及告訴人均陳稱被告係以私下聯繫之方
    式向告訴人施行詐術，未提及有何張貼公開廣告之情事；卷
    內復無任何證據足證被告確有在網際網路張貼公開販賣球衣
    、球鞋不實廣告之情，自難認被告有何以網際網路對公眾散
    布而犯詐欺取財之犯行，此部分公訴意旨容有誤會，惟業據
    檢察官當庭更正(見本院卷第297頁)，附此敘明。
  ㈢綜上所述，本案事證明確，被告上開犯行洵堪認定，應予依
    法論科。
三、論罪科刑
  ㈠按洗錢防制法第15條之特殊洗錢罪，係在無法證明前置犯罪
    之特定不法所得，而未能依洗錢防制法第14條之一般洗錢罪
    論處時，始予適用。倘能證明人頭帳戶內之資金係前置之特
    定犯罪所得，即應逕以一般洗錢罪論處，自無適用特殊洗錢
    罪之餘地。查被告本案所為，業已該當刑法第339條第1項之
    要件，業如前述，而該條項屬洗錢防制法第3條第2款所規定
    之特定犯罪。被告本案對告訴人所為詐欺取財犯行，係使告
    訴人將款項存入甲、乙帳戶，而後由被告指示不知情之案外
    人陳冠羽、黃奕豪直接提款，並將提領之款項轉交與被告，
    以隱匿其詐欺所得去向，所為已切斷資金與當初犯罪行為之
    關聯性，隱匿犯罪行為或該資金不法來源或本質，使偵查機
    關無法藉由資金之流向追查犯罪者，核與洗錢防制法第14條
    第1項一般洗錢罪之要件相合。
  ㈡核被告所為，係犯刑法第339條第1項之詐欺取財罪，及洗錢
    防制法第14條第1項之一般洗錢罪。公訴意旨認被告所為係
    犯刑法第339條之4第1項第3款之以網際網路對公眾散布而犯
    詐欺取財罪等語，依上說明，容有未洽。惟起訴之基本社會
    事實同一，並經公訴人當庭更正（見本院卷第297頁），爰
    依刑事訴訟法第300條之規定變更起訴法條。起訴書另就所
    犯法條部分，漏未論及洗錢防制法第14條第1項之一般洗錢
    罪，惟因此部分之犯罪事實業於起訴書犯罪事實欄記載明確
    ，且經本院當庭告知被告所犯法條（見本院卷第258頁、第2
    89頁），無礙被告之防禦權行使，本院自當併予審理，附此
    敘明。
  ㈢被告所為詐欺取財罪及一般洗錢罪，具有部分行為重疊之情
    形，係一行為觸犯數罪名之想像競合犯，應依刑法第55條規
    定，從一重之一般洗錢罪處斷。
  ㈣起訴書就告訴人遭詐騙所存入被告指定帳戶之款項部分，漏
    列「109年8月28日下午2時10分，將9000元存入乙帳戶」乙
    節，此經告訴人於警詢中陳述明確（見偵1卷第3頁），並有
    ATM交易明細表及乙帳戶交易明細在卷可佐（見偵1卷第24頁
    、本院卷第37頁）。惟此與本案其他經起訴部分，屬實質上
    一罪，亦經檢察官於本院當庭補充（見本院卷第258頁、第2
    88頁），屬犯罪事實之擴張，本院當予一併審理，併予說明
    。
  ㈤再按洗錢防制法第16條第2項規定：「犯前2條之罪，在偵查
    或審判中自白者，減輕其刑。」。查被告於本院審理中已自
    白一般洗錢之犯行，業如前述，爰依上開規定減輕其刑。
  ㈥爰以行為人之責任為基礎，審酌被告正值青壯，非無工作能
    力，竟不思努力工作以賺取其本身生活所需，為圖可輕鬆獲
    得之不法利益，而為本案犯行，使無辜之被害人因而陷於錯
    誤而上當受騙，破壞社會秩序及人際間之信賴，所為應予非
    難。並斟酌被告本案犯罪動機、目的、手段、詐得財物之價
    值、犯後坦承犯行，但尚未與告訴人調解或賠償其損害之態
    度；兼衡被告之前科素行、自述之智識程度及家庭經濟生活
    狀況（見本院卷第296頁）等一切情狀，量處如主文所示之
    刑，並就罰金部分諭知易服勞役之折算標準。
四、沒收
  ㈠按供犯罪所用、犯罪預備之物或犯罪所生之物，屬於犯罪行
    為人者，得沒收之，於全部或一部不能沒收或不宜執行沒收
    時，追徵其價額，刑法第38條第2項前段、第4項定有明文。
    查被告於本院審理中供稱：我是用我所有的Iphone11手機（
    含門號0000000000號SIM卡1張）與告訴人聯繫，但該手機我
    已沒在使用，且已另案扣案，但我不確定該案為何等語（見
    本院卷第295頁），足認上開手機為被告所有，且係供本案
    犯罪所用之物，復無證據證明該手機業已滅失，爰依上開規
    定，宣告沒收及追徵之。
  ㈡次按犯洗錢防制法第14條之罪，其所移轉、變更、掩飾、隱
    匿、收受、取得、持有、使用之財物或財產上利益，沒收之
    ；犯第15條之罪，其所收受、持有、使用之財物或財產上利
    益，亦同，洗錢防制法第18條第1項定有明文。又犯罪所得
    ，屬於犯罪行為人者，沒收之。但有特別規定者，依其規定
    。前二項之沒收，於全部或一部不能沒收或不宜執行沒收時
    ，追徵其價額，刑法第38條之1第1項、第3項亦定有明文。
    是洗錢防制法關於沒收規定應優先於刑法相關規定，至於不
    能或不宜執行沒收時之追徵部分，則仍回歸刑法沒收章規定
    。經查，被告本案詐得之3萬8000元，亦為被告犯一般洗錢
    罪所取得之財物，且並未扣案，亦未發還告訴人，此經被告
    於本院審理中供述明確（見本院卷第295頁），依上說明，
    自應依洗錢防制法第18條第1項前段、刑法第38條之1第3項
    之規定宣告沒收，於全部或一部不能沒收或不宜執行沒收時
    ，追徵其價額。
據上論斷，應依刑事訴訟法第299條第1項前段、第300條，洗錢
防制法第14條第1項、第16條第2項、第18條第1項，刑法第11條
、第339條第1項、第55條、第42條第3項、第38條第2項前段、第
4項、第38條之1第3項，刑法施行法第1條之1第1項，判決如主文
。
本案經檢察官陳振義提起公訴，檢察官陳君瑜到庭執行職務。
中　　華　　民　　國　　111 　年　　2 　　月　　17　　日
                  刑事第五庭  審判長法  官  唐中興 
　　　　　　　　　                  法  官  李怡真
　　　　　　　　　                  法  官  黃世誠
以上正本證明與原本無異。
如不服本判決應於收受送達後20日內向本院提出上訴書狀，並應
敘述具體理由；其未敘述上訴之理由者，應於上訴期間屆滿後20
日內向本院補提理由書（均須按他造當事人之人數附繕本）「切
勿逕送上級法院」。
告訴人或被害人如不服判決，應備理由具狀向檢察官請求上訴，
上訴期間之計算，以檢察官收受判決正本之日起算。
　　　　                            書記官  楊均謙
中　　華　　民　　國　　111 　年　　2 　　月　　18　　日
附錄論罪科刑法條
洗錢防制法第14條
有第二條各款所列洗錢行為者，處7年以下有期徒刑，併科新臺
幣5百萬元以下罰金。
前項之未遂犯罰之。
前二項情形，不得科以超過其特定犯罪所定最重本刑之刑。

中華民國刑法第339條
意圖為自己或第三人不法之所有，以詐術使人將本人或第三人之
物交付者，處5年以下有期徒刑、拘役或科或併科50萬元以下罰
金。
以前項方法得財產上不法之利益或使第三人得之者，亦同。
前二項之未遂犯罰之。